臺灣嘉義地方法院民事裁定　　　　　　　　 96年度破字第2號
聲　請　人　甲○○
上列當事人聲請宣告破產事件，本院裁定如下
  主  文
聲請駁回。
程序費用由聲請人負擔。
  理  由
一、本件聲請意旨略以：聲請人向附表一所示之債權人申辦信用
    卡，另向萬泰商業銀行股份有限公司貸款，又積欠中國信託
    商業銀行股份有限公司永吉分公司、敦北分公司、台新商業
    銀行股份有限公司臺北分公司等債權人款項，自民國94年12
    月起，即無法正常繳款，迄至95年10月17日止，積欠本金、
    利息、違約金、費用合計新臺幣（下同）2,093,927元。聲
    請人現有母親贈與500,000元，聲請人每月收入約17,000 元
    ，配偶每月之收入32,000元，合計雖有49,000元，然配偶也
    有負債，現受強制執行，每月應扣薪額3分之1，再扣除家用
    開銷每月12,000元、給付父母扶養費每月10,000元，僅餘17
    ,000元，長期入不敷出，借貸度日，顯已不足清償債務，而
    有宣告破產之原因，爰依破產法之規定，聲請宣告破產等語
    。
二、按破產管理人之報酬為財團費用；破產人及其家屬之必要生
    活費，視為財團費用。財團費用及財團債務，應先於破產債
    權，隨時由破產財團清償之。破產宣告後，如破產財團之財
    產不敷清償財團費用及財團債務時，法院因破產管理人之聲
    請，應以裁定宣告破產終止，破產法第95條第1 項第3 款、
    第2項、第97條、第148條分別定有明文。又破產法第57條規
    定，債務人不能清償債務者，固得宣告破產，然依同法第14
    8條規定旨趣，如債務人之財產不敷清償破產財團費用及財
    團債務時，即應認無宣告破產之實益（最高法院86年度臺抗
    字第479號裁定參照）。是破產程序，乃債務人無力對全體
    債權人清償債務時，由法院介入，將債務人之財產依一定程
    序為變價及分配，使全體債權人得以公平受償之程序。故債
    務人之財產如可預見不敷清償破產財團費用及財團債務，即
    無宣告破產之實益，如仍進行破產程序，顯與破產制度之本
    旨及目的有違，自不應准許。
三、經查，聲請人積欠如附表編號1至12所示債權人合計約2,122
    ,058元乙節，業據其提出債權人名冊為證，並有附表編號1
    至13所示債權人函覆資料在卷可稽，堪信為真正。至聲請人
    雖主張現有現金500,000元，並提出聲請人於臺灣郵政股份
    有限公司嘉義郵局（下稱嘉義郵局）帳號00000000000000號
    帳戶郵政存簿儲金簿節本1紙為證。然查，上開郵政存簿儲
    金簿雖記載該帳戶於95年12月18日存入現金存款500,000 元
    ，惟嗣於同日即經人提領現金500,000元，且至嘉義郵局96
    年5月4日檢送該帳戶客戶歷史交易清單之末日即96年4月20
    日止，該帳戶之存款僅餘210元，此有嘉義郵局96年5月4日
    嘉營字第0960100511號函檢送之客戶歷史交易清單1份在卷
    可稽，是聲請人此部分主張，自不足採。另聲請人主張其薪
    資每月17,000元乙節，未據其提出相關證明資料，且本院依
    職權調取其財產歸戶資料記載其93年度所得合計2,241元、9
    4年度所得合計6,401元，別無其他收入，是其主張，已堪置
    疑，況縱令屬實，此項薪資收入亦屬未來且不確定之所得。
    從而，聲請人現有資產，顯已不能清償債務，而有宣告破產
    之原因，應堪認定。
四、次查，聲請人雖有宣告破產之原因，惟按法院宣告破產後，
    應選任破產管理人，並決定申報債權期間及第一次債權人會
    議期日；破產管理人應就會計師或其他適於管理該類破產財
    團之人中選任；破產管理人就任後，應清查整理債務人之財
    產狀況，並編造債權表及資產表，必要時尚須執行破產法第
    90條至第93條規定之職務，是其職務內容甚為繁雜，應由法
    院核定給予相當之報酬。另法院應依聲請或依職權召集債權
    人會議由債權人會議聽取破產管理人之報告、議決法定事項
    並行使其他權限，債權人會議得選任監查人一人或數人，且
    實務上向認監查人係必要機關，不得免設，而監查人職司破
    產程序之監督，破產法賦予之權限甚多，職責繁重，故破產
    法亦採有酬制，應由法院斟酌其工作情形定其報酬數額，此
    觀諸破產法第64條、第83條第1項、第87條至第89條、第94
    條、第84條、第116條、第119條、第120條、第128條之規定
    甚明。又依目前破產實務，破產管理人、監查人之報酬至少
    各約需50,000元，是本院如宣告聲請人破產，聲請人至少即
    應支出破產管理人、監查人之報酬各50,000元，而聲請人並
    無可供構成破產財團之財產，已如前述，無從支應破產管理
    人、監查人之報酬，更遑論有餘額可供清償破產債權，是自
    無從依破產程序清理其債務。
五、綜上所述，本件自無宣告破產之實益及必要，聲請人聲請宣
    告破產為無理由，應予駁回。
六、依破產法第5條、民事訴訟法第95條、第78條，裁定如主文
    。
中　　華　　民　　國　　96　　年　　 8　　月　　13 　　日
                  民事第二庭  法　官　 蘇雅慧
正本係照原本作成。
如對本裁定抗告須於裁定送達後10日內向本院提出抗告狀，並繳
納裁判費新臺幣1,000元。
中　　華　　民　　國　　96　　年　　8 　　月　　13　　日
                              書記官　劉昀匊
附表一
┌──┬─────────┬──────────────┬─────────────┐
│編號│債權人            │債權金額（單位：元/新臺幣） │  備          註          │
├──┼─────────┼──────────────┼─────────────┤
│ 1  │台北富邦商業銀行股│128,749                     │空白                      │
│    │份有限公司        │                            │                          │
├──┼─────────┼──────────────┼─────────────┤
│ 2  │兆豐國際商業銀行股│67,881                      │本  金：59,532            │
│    │份有限公司        │                            │利  息：5,649             │
│    │                  │                            │違約金：2,700             │
├──┼─────────┼──────────────┼─────────────┤
│ 3  │英商渣打銀行股份有│0                           │空白                      │
│    │限公司            │                            │                          │
├──┼─────────┼──────────────┼─────────────┤
│ 4  │台灣新光商業銀行股│22,995（含本金及計算至96年8 │本金20,886元及其中16,657元│
│    │份有限公司        │月1日止之利息、違約金）     │自96年1月2日起至清償日止按│
│    │                  │                            │年息19.71﹪計算之利息暨按 │
│    │                  │                            │上開利息10﹪計算之違約金  │
├──┼─────────┼──────────────┼─────────────┤
│ 5  │聯邦商業銀行股份有│307,761                     │空白                      │
│    │限公司            │                            │                          │
├──┼─────────┼──────────────┼─────────────┤
│ 6  │慶豐商業銀行股份有│56,574                      │ 空白                     │
│    │限公司            │                            │                          │
├──┼─────────┼──────────────┼─────────────┤
│ 7  │國泰世華商業銀行股│273,763（含本金及計算至96年8│179,147元及其中160,264元自│
│    │份有限公司        │月5日止之利息、違約金）     │95年2月6日起至清償日止按年│
│    │                  │                            │息19.7﹪計算之利息。另47,2│
│    │                  │                            │58元及自94年12月7日起至清 │
│    │                  │                            │償日止之利息、違約金。    │
├──┼─────────┼──────────────┼─────────────┤
│ 8  │中國信託商業銀行股│877,651                     │信用卡：160,426           │
│    │份有限公司        │                            │信用卡通信貸款：559,427   │
│    │                  │                            │現金卡：157,798           │
├──┼─────────┼──────────────┼─────────────┤
│ 9  │萬泰商業銀行股份有│160,326                     │現金卡：140,612           │
│    │限公司營業部      │                            │信用卡：19,714            │
├──┼─────────┼──────────────┼─────────────┤
│ 10 │台北富邦商業銀行股│21,167                      │空白                      │
│    │份有限公司嘉義分公│                            │                          │
│    │司                │                            │                          │
├──┼─────────┼──────────────┼─────────────┤
│ 11 │玉山商業銀行股份有│60,103                      │計算至96年1月29日止之本息 │
│    │限公司城中分公司  │                            │。                        │
├──┼─────────┼──────────────┼─────────────┤
│ 12 │台新國際商業銀行股│145,088                     │本  金：118,789           │
│    │份有限公司嘉義分公│                            │利  息：22,166            │
│    │司                │                            │違約金及其他費用：4,133   │
├──┴─────────┼──────────────┼─────────────┤
│ 合         計          │2,122,058元                 │                          │
└────────────┴──────────────┴─────────────┘
